臺灣士林地方法院民事判決  
111年度簡上字第136號
上  訴  人  吳順琳  
            吳佳恩  
上二人共同
訴訟代理人  李龍生律師
            賈世民律師
被上訴人    吳詹美完
訴訟代理人  劉安宇律師
            顏名澤律師
            黃仕翰律師
複代理人    游弘誠律師
被上訴人
兼吳詹美完
訴訟代理人  吳俊賢  
上列當事人間請求損害賠償事件，上訴人對於中華民國111年1月
20日本院士林簡易庭110年度士簡字第1672號第一審判決提起上
訴，本院於111年10月5日言詞辯論終結，判決如下：
    主  文
原判決廢棄。
被上訴人吳詹美完應給付新臺幣貳拾伍萬陸仟元及自民國一百一
十年四月十日起至清償日止，按年息百分之五計算之利息予吳秀
雄之全體繼承人公同共有。
被上訴人吳俊賢應給付新臺幣玖萬肆仟零玖拾捌元及自民國一百
一十年四月十日起至清償日止，按年息百分之五計算之利息予吳
秀雄之全體繼承人公同共有。
第一、二審訴訟費用由被上訴人負擔。
    事實及理由
一、上訴人起訴主張：伊、被上訴人吳俊賢均為被上訴人吳詹美
    完（下合稱被上訴人，分則逕稱姓名）及訴外人吳秀雄之子
    女。嗣吳秀雄於民國108年5月30日死亡，兩造係吳秀雄之合
    法繼承人，就吳秀雄所有金融機構帳戶內存款應由兩造公同
    共有，然被上訴人竟未徵得全體繼承人之同意，分別為下列
    行為：(一)吳詹美完利用持有吳秀雄所有如附表編號1至3所
    示帳戶存摺及印章之際，持至各該金融機構提領款項共計新
    臺幣（下同）25萬6,000元；(二)吳俊賢則利用吳詹美完持
    有吳秀雄所有如附表編號4至5所示帳戶存摺及印章之際，持
    至該金融機構提領款項共計9萬4,098元，上訴人因此受有財
    產上損害，爰依民法第184條第1項後段規定，提起本件訴訟
    ，請求被上訴人各自如數返還予全體繼承人等語。
二、被上訴人則以：另案109年度家財訴字第15號家事事件（下
    稱另案家事事件）雖不爭執支付相關費用共計111萬7,739元
    ，然尚應包括如被上證1、2所示費用，以及吳秀雄、吳詹美
    完之生活開銷費用，並無所謂差額55萬5,800元；又上訴人
    並未負擔喪葬及醫療費用，被上訴人所提領如附表所示款項
    均用於支付吳秀雄後事，業經另案以110年度簡字第153號刑
    事判決認定在案等語，資為抗辯。
三、原審為上訴人敗訴之判決，上訴人不服，提起上訴，並聲明
    ：㈠原判決廢棄；㈡被上訴人吳詹美完應給付25萬6,000 元及
    自起訴狀繕本送達被上訴人吳詹美完之翌日起至清償日止，
    按年息5％計算之利息予吳秀雄之全體繼承人公同共有。㈢被
    上訴人吳俊賢應給付9萬4,098元及自起訴狀繕本送達被上訴
    人吳俊賢之翌日起至清償日止，按年息5％計算之利息予吳秀
    雄之全體繼承人公同共有。被上訴人則答辯聲明：上訴駁回
    。
四、上訴人主張被上訴人提領如附表所示金額，且另案家事事件
    中，被上訴人不爭執吳詹美完於吳秀雄生前提領其銀行存款
    共141萬7,539元，死後又提領銀行存款共25萬6,000元，合
    計167萬3,539元，另吳詹美完於吳秀雄生前支付醫療費用35
    萬4,808元，以及相關喪葬費、代墊房地稅、外勞仲介、看
    護費共計111萬7,739元等節，亦為上訴人所不爭（見本院卷
    第203頁至第204頁），並有另案家事事件案卷可資為憑，自
    堪信為真實。
五、得心證之理由：
　㈠經查，吳詹美完、吳俊賢未經全體繼承人同意，卻擅自於如
    附表所示被繼承人吳秀雄之帳戶各提領25萬6,000元、9萬4,
    098元，並因前開行為而犯行使偽造私文書罪，而經本院刑
    事庭以110年度簡字第153號刑事判決判處罪刑確定在案，有
    該等刑事案卷電子卷證可佐（見110年度附民字第216號卷證
    物袋），是以，上訴人主張被上訴人故意以背於善良風俗之
    方法加損害於上訴人，而成立民法第184條第1項後段之侵權
    行為，應屬有據。
　㈡被上訴人抗辯所領取款項均用於吳秀雄後事云云，並提出相
    關單據佐證（見109年度他字第4788號卷第237頁、第239頁
    、第241頁、第243頁、第245頁）。查該等單據合計為58萬3
    ,090元，雖高於本件被上訴人所領取之款項，然於另案家事
    事件中，吳詹美完已坦認領取吳秀雄帳戶金額總計167萬3,5
    39元，並支付吳秀雄生前及死後費用等則共計111萬7,739元
    ，兩者差額為55萬5,800元，且後者已包含喪葬費用，足見
    被上訴人自吳秀雄帳戶所提領之款項總金額遠超過喪葬費用
    ，尚有高達55餘萬元之餘額。換言之，縱令被上訴人並未提
    領如附表所示款項，仍足以支付喪葬費用，則被上訴人何需
    自吳秀雄帳戶內再行提領款項，已然啟人疑竇。另對照該等
    喪葬費用支出日期為108年5月30日至同年6月14日，被上訴
    人卻遲於同年7月及9月間始分批提領款項，提領金額亦與喪
    葬費用單據並不相符，更難以證明所提領款項係供吳秀雄後
    事所用，是以，被上訴人此部分所辯，尚難採信。
　㈢被上訴人又抗辯所領取款項支出尚包括如被上證1、2所示費
    用（見本院卷第124頁至第126頁）云云。然而，被上訴人所
    提出之被上證1所示編號4-10、12-15已列入另案家事事件中
    所支出之111萬7,739元中，為被上訴人所不否認（見本院卷
    第204頁），至於被上證1所示編號2門診醫療費2,076元、編
    號3住院費61萬978元，則與另案家事事件中所列醫療費35萬
    4,808元不符（見本院卷第36頁），而應以另案家事事件所
    列醫療費用為准。是以，縱使加計被上證1編號1剪髮洗頭42
    0元、編號11搬家費4萬8,000元、被上證2床組費用5萬元，
    為吳秀雄所支出費用亦僅121萬6,159元（計算式：1,117,73
    9＋420＋48,000＋50,000＝1,216,159），相較於提領自吳秀雄
    帳戶總金額167萬3,539元，仍有45萬7,380元差額（計算式
    ：1,673,539－1,216,159＝457,380），亦無再行提領如附表
    所示款項之必要，益徵被上訴人所辯與事實顯然不符，自非
    可取。
　㈣被上訴人另辯稱所提領金額尚用於吳秀雄、吳詹美完之生活
    開銷費用云云。惟本件提領款項均在吳秀雄死亡之後，被上
    訴人辯稱此係供作吳秀雄之生活費用，已難採信；再者，即
    便加計被上訴人所提出被上證1、2所示支出，對照吳詹美完
    自吳秀雄帳戶提領總金額，仍有高達45餘萬元之差額，已如
    前述，尚非不足以供吳秀雄、吳詹美完生活所用。何況，吳
    詹美完於另案家事事件中自承每月領取勞保2萬餘元（見本
    院卷第31頁），被上訴人亦不否認吳秀雄生前將其名下房屋
    出租他人，租金每月11萬元（見本院卷第280頁），則依照
    上開收入，顯然足以供應吳秀雄生前與吳詹美完生活開銷，
    更無再行提領如附表所示款項之必要，是於被上訴人未能提
    出確切證據資料以證前開所辯為真，自無從為其有利之認定
    。
　㈤又被上訴人辯稱另案刑事判決已認定如附表所示款項均用於
    支付吳秀雄後事云云。然查本院110年度簡字第153號刑事判
    決固認定被上訴人提領如附表所示款項均用於吳秀雄喪葬費
    用（見原審卷第13頁），惟民事訴訟事件本應獨立審判，斟
    酌全辯論意旨及調查證據之結果，依自由心證判斷，而不受
    刑事案件之拘束。況且，刑事案件並未考量被上訴人於另案
    家事事件陳述，而與本件所審酌證據資料顯然不同，舉證責
    任之分配各異，是以，縱令另案刑事判決有此認定，對於本
    件民事訴訟亦無拘束力，尚難憑此即為有利被上訴人之認定
    。
六、綜上所述，上訴人依民法第184條第1項後段規定，請求吳詹
    美完、吳俊賢各給付25萬6,000元、9萬4,098元，以及起訴
    狀繕本寄存送達生效翌日即110年4月10日（見110年度附民
    字第216號卷第27頁、第33頁）起至清償日止，按年息5％計
    算之利息予吳秀雄之全體繼承人公同共有，為有理由，應予
    准許。原審為上訴人敗訴之判決，尚有未洽，上訴論旨指摘
    原判決不當，求予廢棄改判，為有理由，爰由本院廢棄改判
    如主文第2、3項所示。
七、本件事證已臻明確，兩造其餘之攻擊或防禦方法及所用之證
    據，經本院斟酌後，認為均不足以影響本判決之結果，爰不
    逐一論列，附此敘明。
八、據上論結，本件上訴為有理由，依民事訴訟法第436條之1第
    3項、第450條、第78條，判決如主文。
中　　華　　民　　國　　111 　年　　10　　月　　31　　日
                  民事第三庭審判長法　官  王沛雷
　　　　　　　　　
　　　　　　　　　                法  官  陳菊珍
　　　　　　　　　
　　　　　　　　　                法  官  劉育琳
以上正本係照原本作成。
本件判決不得上訴。　
中　　華　　民　　國　　111 　年　　10　　月　　31　　日
                                  書記官  邱勃英
附表：
編號 時間 提領人 金融機構帳戶 金額 1 108年6月4日 吳詹美完 國泰世華商業銀行帳戶 、帳號000000000000 10萬元 2 108年7月2日   10萬元 3 108年7月18日  元大商業銀行帳戶、帳 號00000000000000 5萬6,000元 4 108年9月18日 吳俊賢 新光商業銀行帳戶、帳 號0000000000000 1萬元 5 108年9月19日   8萬4,098元